【裁判字號】    99,監宣,98
【裁判日期】    990810
【裁判案由】    監護宣告
【裁判全文】
臺灣桃園地方法院民事裁定              99年度監宣字第98號
聲  請  人  丙○○
相  對  人  乙○○
上列聲請人對於相對人聲請監護宣告事件，本院裁定如下：
    主  文
宣告乙○○（女，民國○ 年○ 月○○日生，身分證統一編號：Ｚ000
000000號）為受監護宣告人。
選定丙○○（男，身分證統一編號：Ｚ000000000號）為受監護宣
告人乙○○之監護人。
指定甲○○（女，身分證統一編號：Ｚ000000000號）為會同開具
財產清冊之人。
聲請程序費用由受監護宣告人乙○○負擔。
    理  由
一、按對於因精神障礙或其他心智缺陷，致不能為意思表示或受
    意思表示，或不能辨識其意思表示之效果者，法院得因本人
    、配偶、四親等內之親屬、最近一年有同居事實之其他親屬
    、檢察官、主管機關或社會福利機構之聲請，為監護之宣告
    。受監護宣告之人應置監護人；法院為監護之宣告時，應依
    職權就配偶、四親等內之親屬、最近一年有同居事實之其他
    親屬、主管機關、社會福利機構或其他適當之人選定一人或
    數人為監護人，並同時指定會同開具財產清冊之人。法院為
    前項選定及指定前，得命主管機關或社會福利機構進行訪視
    ，提出調查報告及建議。監護之聲請人或利害關係人亦得提
    出相關資料或證據，供法院斟酌。法院選定監護人時，應依
    受監護宣告之人之最佳利益，優先考量受監護宣告之人之意
    見，審酌一切情狀，並注意下列事項：（一）受監護宣告之
    人之身心狀態與生活及財產狀況。（二）受監護宣告之人與
    其配偶、子女或其他共同生活之人間之情感狀況。（三）監
    護人之職業、經歷、意見及其與受監護宣告之人之利害關係
    。（四）法人為監護人時，其事業之種類與內容，法人及其
    代表人與受監護宣告之人之利害關係，民法第14條第1 項、
    第1110條、第1111條、第1111條之1 分別定有明文。又「法
    院應於鑑定人前訊問應受監護宣告之人。但有礙難訊問之情
    形或恐有害其健康者，不在此限。」、「監護之宣告，非就
    應受監護宣告之人之精神或心智狀況訊問鑑定人後，不得為
    之。」，民事訴訟法第602 條第1 項、第603 條亦分別定有
    明文。
二、本件聲請意旨略以：聲請人為相對人乙○○之兒子，相對人
    於民國91年8 月31日起因極重度失智症，心智嚴重缺陷，致
    不能為意思表示或受意思表示，並經延醫診治仍不見起色，
    為此依民法第14條第1 項、民事訴訟法第597 條第1 項規定
    ，聲請鈞院准予對相對人為監護宣告。並依民法第1111條規
    定指定聲請人丙○○為相對人之監護人暨指定甲○○為會同
    開具財產清冊之人等語。
三、經查，聲請人主張之事實業經其提出戶籍謄本2 件、中華民
    國身心障礙手冊等件為證，核屬相符，且經本院依職權前往
    相對人所在地勘驗相對人之精神狀況，並於鑑定人胡培基醫
    師前訊問相對人，相對人對於點呼其姓名均無回應，另訊據
    鑑定人胡培基醫師稱以：個案完全無法表達其意識，其餘詳
    鑑定報告鑑定報告等語（均詳如本院99年6 月18日訊問筆錄
    ）。再參以壢新醫院鑑定人胡培基醫師就相對人進行精神鑑
    定之結果亦認為：黃員應為一老化及腦水腫引發極重度失智
    症之個案。據黃員之子所述和極重度失智症殘障手冊之記錄
    ，黃員為一帕金森氏症患者，不幸於90年11月間因不明原因
    之腦水腫開刀引流手術後，即呈現嚴重智能退化現象，於91
    年8 月31日起領有極重度失智殘障手冊，且經過8 年8 個月
    的保守治療皆不盡理想，依然呈現僵呆狀態，無法與人溝通
    ，呼吸可自理，大小便無法控制，飲食須靠鼻胃管灌食，無
    法用任何其他方式表示自己的需求。黃員對監護宣告事宜經
    說明仍無法理解，現階段無任何處理財務的能力。綜合資料
    研判，黃員目前精神狀態已達因精神障礙致完全不能為意思
    表示或受意思表示或不能識其意思表示之程度等語，復有壢
    新醫院99年8 月2 日壢新醫字第2010070188號函附之精神鑑
    定報告書1 份存卷足憑。是依上揭鑑定結果，乙○○因罹患
    上揭疾病，致已達不能為意思表示或受意思表示，或不能辨
    識其意思表示之效果之程度，應可認定。本院爰依法宣告乙○○為受監護宣告之人。
四、次查，本件經本院依職權囑託桃園縣政府對聲請人進行訪視
    結果略以：案長子雖與案主同住，但案長子表達因其學歷僅
    有國小畢業，不清楚相關程序；又按次子、三子住在台北，
    假日返家探視案主；案長女已出嫁，假日返家探視案主；案
    五子已過世多年，案六子在外工作居住，故推派案四子即聲
    請人擔任監護人，案四子亦表達同意擔任監護人。評估案四
    子與案主同住於八德市，且已退休，經常返家探視案主，機
    動性高，有關案主之生活事物多由案四子協調其他手足共同
    處理，評估由其擔任監護人並無特別不當之處。甲○○為相
    對人之五媳婦，為相對人之主要照顧者，協助照顧案主之生
    活。因此贊同由其擔任案主之開具財產清冊之人等語，有桃
    園縣政府99年5 月4 日府社助字第0990168346號函暨監護宣
    告訪視報告1 份附卷可參。本院審酌聲請人丙○○為相對人
    之兒子，常常前往探視相對人，是由聲請人丙○○擔任相對
    人之監護人於處理財務問題時，自較有利於相對人，且相對
    人之子女均同意由聲請人擔任監護人此有同意書在卷可稽，
    本院爰依上揭法條規定，選定聲請人丙○○擔任乙○○之監
    護人。又經本院選定之監護人即聲請人丙○○，自應依民法
    第1112條規定，負責護養療治受監護宣告人乙○○之身體及
    妥善為財產管理之職務，一併敘明。另就指定會同開具財產
    清冊之人部分，本院參酌甲○○另為受監護宣告人乙○○之
    媳婦乙節，有聲請人所提之戶籍謄本在卷可考，且相對人子
    女均同意由甲○○擔任開具財產清冊之人此有同意書在卷可
    稽，是本院認由其擔任會同開具財產清冊之人，亦無不當，
    本院爰依上揭法條規定，指定甲○○擔任會同開具財產清冊
    之人。又依民法第1113條準用同法第1099條之規定，於監護
    開始時，監護人對於受監護宣告人乙○○之財產，應會同甲○○，於2 個月內開具財產清冊並陳報法院，併此敘明。
五、依民事訴訟法第608 條第1 項，裁定如主文。
中    華    民    國    99    年    8     月    10    日
                  家事法庭法  官  張益銘
以上正本證明與原本無異。
本裁定第1項不得抗告。
如對於本裁定第2 、3 項抗告，應於裁定送達後10日內向本院提
出抗告狀，並應繳納抗告費新台幣1,000 元。
中    華    民    國    99    年    8     月    10    日
                          書記官  許白梅

司法院資訊處製作；財團法人民間司法改革基金會備份。
